最高法院刑事判決　　　　　　九十四年度台上字第五三二五號
　　上　訴　人　台灣高等法院高雄分院檢察署檢察官
　　被　　　告　甲○○
　　選任辯護人　黃祖裕律師
上列上訴人因被告業務過失致人於死案件，不服台灣高等法院高
雄分院中華民國九十一年十二月三十一日第二審判決（九十一年
度交上訴字第九六號，起訴案號：台灣高雄地方法院檢察署九十
年度偵字第一八一六六號），提起上訴，本院判決如下：
    主  文
原判決撤銷，發回台灣高等法院高雄分院。
    理  由
本件原判決係以公訴意旨略稱：被告甲○○為高雄縣林園鄉公所
清潔隊司機，係以駕駛為業務之人。民國九十年九月二十五日二
十二時四十五分許，被告駕駛車牌號碼五Ｕ─００一號清運垃圾
自用大貨車，沿高雄市小港區○○○路由北向南行駛，於行經該
路段與漢民路交岔路口時，本應減速慢行並注意車前狀況，隨時
作適當之應變措施，竟能注意而疏未注意，適謝水發騎乘ＺＮＩ
─九六七號機車後載紀素美，沿漢民路由西向東行駛，於行經該
路口時，亦未減速慢行，並注意車前狀況，即貿然通過該路口，
致其機車左側車身與被告所駕駛之自用大貨車左前車角發生擦撞
，謝水發、紀素美因而人車倒地，謝水發受有顱內出血及多處挫
傷之傷害，經送醫急救後，因傷重不治死亡，而紀素美則受有腦
震盪及骨折等多處傷害（此過失傷害部分未據告訴），因認被告
涉犯刑法第二百七十六條第二項之業務過失致人於死罪嫌。惟經
審理結果，認為不能證明被告犯罪，因而維持第一審所為被告無
罪之判決，駁回檢察官在第二審之上訴。固非無見。
惟查：(一)、原判決於理由內係以駕駛人之一般平均反應力為四分
之三秒，故其反應距離為每秒行駛距離乘四分之三，被告發現死
者闖紅燈並突然往北行駛時，時速如為五十公里，折合每秒為十
三點八九公尺，反應距離為十點四公尺。如告訴代理人所具理由
狀意旨（原判決理由誤載為上訴意旨）所稱在停止線後方十七公
尺處發現死者，扣除反應距離，在停止線前有六點六公尺，與現
場圖所示之停止線前五點六公尺，僅差一公尺，足見被告一看見
死者違規時，已立即採取減速及煞車動作，以防止危險發生，因
認告訴代理人所具理由狀之說詞忽視反應距離，其主張被告在行
經路口看見死者時，未及時煞車等語，並不足採（見原判決第六
頁）。然反應距離之計算基準，即原判決理由所稱「駕駛人一般
平均反應力為四分之三秒」，究其出處及依據為何？並未見原判
決於理由內加以說明，尚嫌理由不備。且依原判決理由所稱以被
告座車於案發時時速五十公里計算，其反應距離為十點四公尺，
加上其煞車距離十二點四公尺計為二十二點八公尺等情，如果無
誤，則被告於警員製作交通事故談話紀錄時既稱係在距離死者三
十公尺前，已見其所乘機車動向，何以仍未能及時煞避？何況被
告自承其當時車速為四十公里，其反應距離應更少於十點四公尺
，如渠在發現機車動向之第一時間已採取煞車動作，按理應可即
時煞避防免肇事。觀諸證人黃李秀珍於偵查及第一審調查時證稱
當時伊坐在被告旁邊，尚未至路口就看見死者機車搭載紀素美，
伊就叫被告趕快煞車等語（見偵卷第十四頁背面，一審卷第二十
四頁），被告乃操控汽車之人，其警覺性似猶在黃女之後，需其
提醒，始做煞車動作，此能否謂渠於車禍發生當時，對車前狀況
，已善盡注意防免義務，仍不無疑問。是告訴人代理人於原審所
具理由狀據以指被告於發現死者機車當時，並未及時煞車，仍貿
然行駛，以致肇事等語，尚非全無所本。原判決理由徒以上情予
以指駁，且對上開不利被告之證據，未一併勾稽詳酌，遽為有利
於被告之認定，其證據調查職責仍嫌未盡。(二)、原判決於理由內
係引用證人即警員蕭介精於第一審審理時證稱本件車禍撞擊點係
在沿海路之中間第二快車道與漢民路的對向慢車道上，即沿海路
剛到漢民路的路口，依撞擊點來看，死者之機車應已駛入來車道
……自漢民路停止線到撞擊點距離約三、四十公尺等語及卷附道
路交通事故調查報告表、現場照片，乃認本件車禍地點係在沿海
路中間車道近漢民路口，即被害人所行駛之漢民路對向車道上，
因認本件車禍發生時，被害人機車係逆向朝被告行駛之沿海路北
向南快車道而來，渠於本件車禍發生應有全部過失，而為對被告
有利之認定。但依卷附該道路交通事故調查報告表上所繪現場圖
顯示，其就被害人所行駛之漢民路，究竟路幅多寬？快慢車道之
分布及其停止線、分道線之位置如何？均付闕如。則蕭介精所為
上開供證是否與車禍現場實地情形相符，即屬無從判斷，原判決
遽採為無罪之論斷依據，亦嫌速斷。是檢察官上訴意旨，執以指
摘原判決違背法令，尚非全無理由，應認原判決有撤銷發回更審
之原因。
據上論結，應依刑事訴訟法第三百九十七條、第四百零一條，判
決如主文。
中　　華　　民　　國　九十四　年　　九　　月　二十九　日
                      最高法院刑事第九庭
                          審判長法官  張　淳　淙
                                法官  張　春　福
                                法官  呂　丹　玉
                                法官  洪　昌　宏
                                法官  陳　晴　教
      本件正本證明與原本無異
                                      書  記  官
中　　華　　民　　國　九十四　年　　十　　月　　五　　日
                                                      Ｔ
